【裁判字號】    98,易,651
【裁判日期】    980812
【裁判案由】    詐欺
【裁判全文】
臺灣臺北地方法院刑事判決               98年度易字第651號
公  訴  人  臺灣臺北地方法院檢察署檢察官
被      告  乙○○
上列被告因詐欺案件，經檢察官提起公訴（98年度偵字第2209號
），及移送併案審理（臺灣桃園地方法院檢察署98年度偵字第
85866號）， 本院判決如下：
    主  文
乙○○無罪。
    理  由
一、公訴意旨略以: 被告乙○○明知社會上詐騙案件層出不窮，
    並可預見將自己之銀行帳戶存摺、金融卡及密碼提供他人使
    用，恐遭利用作為人頭帳戶，作為詐欺集團匯款之用。詎其
    基於幫助他人詐欺取財之未必故意，見報端廣告知悉徵求司
    機，遂於民國97年10月31日，在臺北縣三重市○○路與正義
    北路附近，將渠所申請之華泰商業銀行中山分行（址設臺北
    市中山區○○○路○段42號、下稱華泰銀行）帳號第0000000
    000000號帳戶存摺影本、提款卡與密碼，交予真實姓名年籍
    不詳、綽號「小邱」之成年男子。而綽號「小邱」之不詳男
    子所屬詐騙集團成員，在取得被告乙○○上開華泰商銀帳戶
    存摺等物後，即基於意圖為自己不法所有之犯意，於97年11
    月1日19時32分，電話中對告訴人丙○○佯稱：其之前在雅
    虎奇摩購物之際，誤勾選分期付款選項，需至自動櫃員機操
    作修正等語，使告訴人丙○○陷於錯誤，遂於同日20時32分
    ，匯款新臺幣（下同）4,846元至被告乙○○上開華泰商銀
    帳戶內（本案部分），匯款後旋即由犯罪集團成員提領一空
    。因認被告涉犯刑法第30條第1項、第339條第1項幫助詐欺
    取財罪嫌。
二、按被告未經審判證明有罪確定前，推定其為無罪。犯罪事實
    應依證據認定之，無證據不得認定犯罪事實，又不能證明被
    告犯罪者，應諭知無罪之判決，刑事訴訟法第154條、第301
    條第1項前段分別定有明文。而告訴人之告訴，係以使被告
    受刑事訴追為目的，是其陳述是否與事實相符，仍應調查其
    他證據以資審認（最高法院52年台上字第1300號判例意旨參
    照）。又認定犯罪事實所憑之證據，雖不以直接證據為限，
    間接證據亦包括在內，然而無論直接證據或間接證據，其為
    訴訟上之證明，須於通常一般之人均不致有所懷疑，而得確
    信其為真實之程度者，始得據為有罪之認定，倘其證明尚未
    達到此一程度，有合理之懷疑存在而無從使事實審法院得有
    罪之確信時，即應由法院為諭知被告無罪之判決，最高法院
    著有76年臺上字第4986號判例可資參照。又按刑事訴訟法第
    161條已於91年2月8日修正公布，其第1項規定：檢察官就被
    告犯罪事實，應負舉證責任，並指出證明之方法。因此，檢
    察官對於起訴之犯罪事實，應負提出證據及說服之實質舉證
    責任。倘其所提出之證據，不足為被告有罪之積極證明，或
    其指出證明之方法，無從說服法院以形成被告有罪之心證，
    基於無罪推定之原則，自應為被告無罪判決之諭知，最高法
    院92年台上字第128號判例參照。
三、公訴意旨認被告涉犯上開罪嫌，無非係以被告乙○○之供述
    、證人丙○○之證詞、郵局自動櫃員機交易明細表、華泰銀
    行97年12月4日函覆之帳號0000000000000號開戶資料與歷史
    交易查詢報表為其論據。
四、訊據被告乙○○固坦承上開華泰銀行中山分行帳戶確為其所
    申請開立使用，以及於97年10月31日在臺北縣三重市○○路
    與正義北路附近，將該帳戶之存摺影本、提款卡及密碼交付
    他人等情不諱，惟堅詞否認有何幫助詐欺取財之犯行，並辯
    稱: 我是看報紙應徵司機工作，依對方要求交付身分證、駕
    駛執照、存摺影本及提款卡、密碼，我沒有要幫助他人詐欺
    ，我是被騙的等語。經查:
  (一)華泰銀行帳號第0000000000000號帳戶係被告所申請開立，
    被告於97年10月31日，在臺北縣三重市○○路與正義北路附
    近，將該帳戶之存摺影本、提款卡及密碼交付他人等情，為
    被告乙○○所不爭執，並有華泰銀97年12月4日（97）華泰
    總中山字第10245號函暨所附之開戶資料在卷可稽（參偵字
    第2209號卷第19-20頁）。又被害人丙○○於97年11月1日19
    時32分許遭人詐騙，而匯款4846元至被告之上開帳戶內，亦
    為被告所不爭執，並據證人即被害人丙○○於警詢時指陳在
    案（參偵字第2209號第5-6頁，證人被丙○○雖未於審判期
    日到庭作證，但被告於本院調查證據時，對於該證據之證據
    能力並不爭執，依刑事訴訟法第159條之5第2項規定，自得
    為證據。），且有郵局自動櫃員機交易明細表（參偵卷第17
    頁）、華泰銀行98年6月9日（98）華泰總中山字第05010號
    函暨所附之客戶對帳單在卷可查（附於本院卷內）。惟上開
    各項證據至多僅能證明被告開立帳戶後曾交付他人，以及告
    訴人有遭人詐欺而匯款至被告所有上開帳戶內之事實，尚不
    足作為被告將上開帳戶存摺、提款卡及密碼交付他人係幫助
    詐騙之不利證據。
  (二)被告辯稱係因見報紙刊登之求職廣告，而於97年10月31日9
    時31分、10時14分、10時15分、11時16分依該廣告所刊之聯
    絡電話為0000000000號去電聯絡應徵，及與對方相約見面乙
    節，亦據被告提出自由時報剪報、中華電信0000000000號電
    話通聯紀錄在卷為證（附於本院卷內）。又被告所指詐騙其
    上開帳戶資料之嚴嘉玲等人所屬之詐欺集團，業經臺北市政
    府警察局刑事警察大隊破獲後，移送臺灣士林地方法院檢察
    署檢察官偵查，已於98年6月23日向臺灣士林地方法院提起
    公訴，此有臺北市政府警察局刑事案件移送書、臺灣士林地
    方法院檢察署檢察官98年度偵字第2380號、第5728號、6150
    號、7368號起訴書在卷可按（附於本院卷內）。被告交付他
    人之存摺、國民身分證、駕駛執照等影本，遭該詐欺集團成
    員藏放於桃園縣中壢市○○路○段501號家樂福之寄物櫃內，
    復經新竹市刑警大隊員警駱成明至現場拍照取證，此亦有新
    竹市警察局98年6月9日竹市警刑字第0980019369號函暨所附
    現場照片4頁在卷可參（附於本院卷內）。另依前開起訴書
    所載，被告交付予詐欺集團之上開帳戶提款卡，復已在新竹
    市SOGO百貨內被發現。與被告上開所辯各節均相符。而依新
    竹市警察局所提供之上開採證照片顯示，被告當時備有完整
    履歷，及個人之身分證明文件，履歷上所記載之個人出生年
    月日、籍貫、行動電話、身分證字號等資料亦均詳實，足認
    被告上開所辯: 係因應徵工作而交付上開帳戶資料等語，尚
    非無據。存摺、印章、密碼均為私人專用，固非可輕易交付
    他人，然被告依廣告刊登電話詢問工作內容後，對方提出身
    分證、駕照、存摺影本、提款卡及密碼建立基本資料等說詞
    ，被告為保有此難能可貴之機會，即配合而交付，遂為詐騙
    集團所利用，因而受騙，縱有工作經驗，或因謀職不易而忽
    略提防，尚難據此即認被告確有幫助詐欺之不確定故意。從
    而，被告雖將帳戶資料交付予他人，告訴人丙○○亦確受詐
    欺集團誆騙而匯款至前開帳戶中，然被告係因見報紙徵人廣
    告，而遭誆騙陷於錯誤交付前開帳戶等資料，其於交付前開
    帳戶資料時，尚難認其已預見可能幫助對方從事詐欺取財之
    用，自屬欠缺幫助詐欺取財之犯意。
  (三)綜上所述，公訴人之舉證尚不能證明被告犯罪，此外復查無
    他積極證據足認被告涉有上開幫助詐欺取財犯行，既不能證
    明被告犯罪，揆諸前開規定及說明，自應為無罪之諭知。
五、移送併辦意旨另略以: 被害人甲○○於97年11月1日亦因接
    獲詐欺集團詐騙電話，而匯款3萬元入被告交付他人使用之
    上開帳戶內，因認被告此部分所為，亦涉刑法第30條第1項
    、第339條第1項之幫助詐欺罪嫌，與本案起訴部分關係為被
    告以一提供帳戶行為幫助詐欺集團成員多次向被害人詐欺取
    財，為單純一罪關係，為法律上同一案件，爰移送併案審理
    等語。惟起訴部分應為被告無罪之諭知，已如前述，即與併
    辦部分不生任何裁判上一罪或實質上一罪之法律上同一案件
    關係，是前開併辦部分即非本院所得審酌，應退回檢察官另
    為適法之處理，附此敘明。
據上論斷，應依刑事訴訟法第301條第1項，判決如主文。
本案經檢察官楊智綸到庭執行職務。
中    華    民    國    98    年    8     月    12    日
                  刑事第四庭  審判長法  官  郭惠玲
                                    法  官  李明益
                                    法  官  李桂英
上正本證明與原本無異。
如不服本判決應於收受送達後10日內向本院提出上訴書狀，並應
敘述具體理由；其未敘述上訴理由者，應於上訴期間屆滿後20日
內向本院補提理由書（均須按他造當事人之人數附繕本）「切勿
逕送上級法院」。告訴人或被害人如對於本判決不服者，應具備
理由請求檢察官上訴，其上訴期間之計算係以檢察官收受判決正
本之日期為準。
                                    書記官  嚴君珮
中    華    民    國    98    年    8     月    12    日


司法院資訊處製作；財團法人民間司法改革基金會備份。
